【裁判字號】    95,易緝,54
【裁判日期】    951024
【裁判案由】    違反稅捐稽徵法
【裁判全文】
臺灣士林地方法院刑事判決              95年度易緝字第54號
公  訴  人  臺灣士林地方法院檢察署檢察官
被      告  甲○○冒名龍克誠.
上列被告因違反稅捐稽徵法案件，經檢察官提起公訴（80年度偵
字第8346號），本院判決如下：
    主  文
本件免訴。
    理  由
一、公訴意旨略以：被告甲○○（係冒名龍克誠，起訴事實應予
    更正）、蔣志、陳振瑞、高武雄分別係中國復興黨主席、副
    主席、秘書長及台北市內湖區黨部主任，均有職司該黨政黨
    捐獻業務，為從事業務之人，渠等因知動員戡亂時期公職人
    員選舉罷免法規定個人或營業事業對政黨之捐贈，得作為申
    報所得稅之列舉扣除額，認有機可乘，竟和吳哲堂、呂翠玲
    共同萌生不法之概括犯意，印製大量之政黨受贈收據，由蔣
    志、陳振瑞、高武雄或其他個人或交由吳哲堂、呂翠玲等黨
    工人員，自民國七十九年初起，連續以按每份捐贈收據面額
    百分之五或六計費，販售登載不實之捐贈收據與民眾李汶墉
    、廖志強等人，行使用以向稅捐機關申報扣底所得稅之扣除
    額，足以生損害於稅捐之稽徵。僅七十八年、七十九年度該
    黨即售出面額共新台幣（下同）一億四千萬元以上之政黨受
    贈收據，幫助李汶墉等人逃漏個人綜合所得稅金額約二千餘
    萬元，因認被告甲○○係犯刑法第216 條、第215 條、稅捐
    稽徵法第43條第1 項之罪嫌云云。
二、又刑事訴訟法本不告不理之原則，審判之範圍，應與起訴之
    範圍相互一致，未經起訴之部分，不得為該訴訟之客體，法
    院無從加以審判，故起訴之範圍，應以起訴書所記載之事項
    定其「人」及「物」之範圍，而起訴書所記載關於人之範圍
    ，依刑事訴訟法第二百六十四條第二項第一款規定，起訴書
    應記載被告之姓名、性別、年齡、籍貫、職業、住所或居所
    或其他足資辨別之特徵等項，係為特定刑罰權對象之用，即
    其所指之人，並非僅在於其姓名，而重在被偵查起訴並請求
    法院行使審判權之犯罪嫌疑人；例如犯罪人甲冒用乙名應訊
    ，無論甲有無被羈押，其特定刑罰權之對象為甲，並非被冒
    名之乙，檢察官既係對甲之人實施偵查，認其有犯罪嫌疑並
    對之提起公訴，雖因甲自始冒用乙名應訊，檢察官誤以乙名
    起訴，僅姓名錯誤，其起訴所指被告之人（即應接受審判之
    人），應為甲而非乙，法院於審判時，若查明甲實係犯罪人
    而冒用乙之名義應訊，即應以甲為審判對象，並於判決書當
    事人欄之被告姓名更正為甲，另註明甲係冒用乙名之旨，方
    為適法（最高法院94年度台非字第41號判決可資參照）。查
    本件涉犯違反稅捐稽徵法之人為甲○○，惟甲○○於警方訊
    問及檢察官偵查中，均冒用『龍克誠』之姓名應訊，復在警
    訊及檢方偵訊筆錄上偽簽『龍克誠』姓名，致檢察官誤認甲
    ○○係『龍克誠』，而於起訴書上誤載被告姓名為『龍克誠
    』及其年籍資料，向本院法院起訴，然本件檢察官起訴之對
    象仍為冒名接受偵訊之甲○○，並非龍克誠本人，已經本院
    查明，爰參照司法院院字第569 、1729號解釋意旨，將被告
    姓名更正為甲○○後，逕對甲○○予以審判，合先敘明。
三、次按案件時效已完成者，應諭知免訴之判決，並得不經言詞
    辯論為之，刑事訴訟法第302 條第2 款、第307 條定有明文
    。又行為後法律有變更者，適用行為時之法律，但行為後之
    法律有利於行為人者，適用最有利於行為人之法律，為民國
    95年7 月1 日修正施行之刑法第2 條第1 項所明定。查修正
    後刑法第80條第1 項及修正前刑法第80條第1 項關於追訴權
    時效期間之規定不同，修正後刑法所定時效期間較長，表示
    行為人被追訴之期限較久，自屬對行為人不利，比較結果自
    以修正前刑法第80條較有利於行為人，本件關於追效權時效
    ，自應適用修正前刑法第80條之規定。則關於追訴權時效之
    停止進行，及其期間、計算，亦應一體適用修正前刑法第83
    條之規定。
四、查本件被告甲○○被訴於民國79年年初涉犯刑法第216 條、
    第215 條、稅捐稽徵法第43條第1 項之罪嫌。該二罪法定之
    最高本刑均為3 年以下有期徒刑，依上述修正前刑法第80條
    第1 項第2 款之規定，其追訴權時效期間為10年。本件經公
    訴人於民國80年10月23日開始偵查，於民國81年2 月27日提
    起公訴，於81年3 月11日繫屬本院，嗣因被告逃匿，經本院
    於81年10月30日發佈通緝，致審判程序不能開始（繼續），
    有本院刑事卷宗、偵查卷宗及通緝書可稽。又依司法院大法
    官會議第138 號解釋及最高法院82年第10次刑事庭會議決議
    ，自本件開始偵查日起至通緝之前1 日止，追訴權既無不行
    使之情形，自不生時效進行之問題，扣除此項期間1 年7 日
    ，及依修正前刑法第83條第3 項之規定，扣除其因通緝致時
    效停止進行之期間2 年6 月後，自被告犯罪行為之日起算（
    被告實際犯罪之時間不明，依罪疑為輕之法理，採認最有利
    被告之認定，認被告犯罪行為之時間為79年1 月1 日），迄
    今已逾15年，本案之追訴權時效，業於92年7 月8 日完成，
    揆諸前揭說明，爰不經言詞辯論，逕為諭知免訴之判決。
五、據上論斷，應依刑事訴訟法第302 條第2 款、第307 條、刑
    法第2 條第1 項前段，判決如主文。
中    華    民    國    95    年    10    月    24    日
                  刑事第五庭審判長法  官  周政達
                                  法  官  周群翔
                                  法  官  汪梅芬
以上正本證明與原本無異。
如不服本判決應於判決送達後10日內向本院提出上訴狀。
                                  書記官  張成龍
中    華    民    國    95    年    10    月    24    日


司法院資訊處製作；財團法人民間司法改革基金會備份。
